【裁判字號】    97,上易,493
【裁判日期】    970319
【裁判案由】    傷害等
【裁判全文】
臺灣高等法院臺中分院刑事判決         97年度上易字第493號
上  訴  人  臺灣臺中地方法院檢察署檢察官
被      告  丙○○
上列上訴人因被告傷害案件，不服臺灣臺中地方法院96年度易字
第4707號，中華民國97年1 月23日第一審判決（起訴案號：臺灣
臺中地方法院檢察署96年度調偵字第67號），提起上訴，本院判
決如下：
    主  文
上訴駁回。
    理  由
一、公訴意旨略以：被告丙○○與坤獅汽車行員工乙○○、甲○○間之購車貸款糾紛，因心生不滿，竟基於傷害人之身體及
    毀損之犯意聯絡，夥同綽號「阿漢」之袁君榮等約30名不詳
    姓名、年籍成年男子，於民國（下同）94年10月19日16時40
    分許，搭乘車牌號碼Z5－325號大客車，至位於臺中市○區
    ○○路357號坤獅汽車行附近，被告留在車上監看，由「阿
    漢」等人下車衝入坤獅汽車行，就地拿起該店內之椅子、磚
    塊等物毆打乙○○，致使乙○○受有頭部、背部及左手多處
    挫傷等傷害，並毀損店內之玻璃、車號2798－JM號自小客車
    1部、辦公桌椅、辦公器具等物品，致令上開物品不堪使用
    ，足生損害於坤獅汽車行負責人姜坤程。因認被告涉犯刑法
    277條第1項傷害罪及同法第354條毀損罪嫌云云。
二、原審以：(一)、告訴人乙○○證稱：94年10月19日看到3、4台
    遊覽車，第一台車子的人全部下來砸店，之後【有人說有事
    情找被告】，知道被告是來車行要買車的人，遇過被告1次
    ，但不認識。當天有看到被告，且【打完後，就認為這件事
    情是被告做的】等語，又告訴人姜坤程證稱：「我有與被告
    見過面，乙○○說有來人，就為了被告車子的事情來找老闆
    ，乙○○說老闆不在，就有5、6人下來開始砸店，於94年10
    月19日便知車行遭砸，乙○○告訴我這件事後，【我肯定就
    是被告所為】，沒有別人，因為我做生意和和氣氣。【於94
    年10月19日就肯定】這件事情是被告所為，因為我做生意都
    沒有發生什麼糾紛，但這件事情在發生前就有預兆，因為甲○○告訴我沒有那麼簡單」等語甚詳。是以，告訴人乙○○
    及姜坤程均已詳述被告犯案經過及認為本案確屬被告所犯之
    理由。渠等於94年10月19日，對被告參與本案傷害及毀損犯
    行，於主觀上無任何懷疑，且相當確信係被告所為，顯已知
    悉犯人為被告，且所為犯行即屬傷害及毀損無疑。(二)、告訴
    人乙○○於94年10月19日至臺中市警察局第二分局文正派出
    所指稱：「當時我在洗車，突然有二名不知名男子進來說健
    峰（台語）要找老闆，叫我打電話，（你店內是否認識健峰
    此人？）外務甲○○認識」等語，並經證人甲○○於94年10
    月19日警詢證稱：「健峰」本名為丙○○等語甚詳。益證告
    訴人乙○○於94年10月19日，便已知悉犯人為被告甚明。為
    此，臺灣桃園地方法院檢察署檢察官於95年1月11日，認為
    被告涉嫌重大，且有刑事訴訟法第76條事由，因而核發拘票
    拘提，於同日經臺中市警察局第二分局員警拘獲，並於同日
    先在桃園縣警察局桃園分局清溪派出所，詢問有關本案傷害
    及毀損案件完畢，於同日再解送臺灣桃園地方法院檢察署，
    檢察官訊問之事項，均屬本案案情之事實，亦有警詢筆錄、
    拘票、收據及訊問筆錄在卷可稽。如此觀之，臺中市警察局
    第二分局根據乙○○及甲○○指訴，認本案係由被告與坤獅
    車行間之購車糾紛所引起，被告具有高度犯罪嫌疑，檢察官
    據此核發拘票。是根據告訴人乙○○及證人甲○○指訴，於
    本案偵查前階段所顯現之事證，便可知悉偵查機關及告訴人
    乙○○對於被告涉嫌重大一節，無任何懷疑。甚且，在檢察
    官核發拘票後之偵查作為，亦係針對被告是否涉犯上開犯行
    而偵查，是本件偵查對象在告訴人乙○○報案之初，便已確
    立即被告，並無猶豫或模糊等情。再者，告訴人姜坤程於原
    審證稱：「94年10月19日陪同乙○○製作筆錄，但乙○○製
    作筆錄完，警方要我帶乙○○去驗傷，沒有對我作筆錄」等
    語甚詳，證人甲○○於95年7月24日檢察官訊問時證稱：「
    姜坤程沒有提出告訴，但有陪同我去做筆錄，但沒有做筆錄
    ，姜坤程於當天知悉車行內車子玻璃及辦公室玻璃被毀損，
    且本件是我賣徐建峰車子有引起糾紛」等語。由此益證，告
    訴人姜坤程於94年10月19日陪同告訴人乙○○及證人甲○○
    至警局製作筆錄時，亦知悉上情，復未提出告訴。是告訴人
    乙○○及姜坤程均於94年10月19日製作警詢筆錄時，便已知
    悉丙○○所涉犯之犯罪情節，因而得提出告訴。此外，告訴
    人乙○○於95年5月27日，經臺中市警察局第二分局通知，
    至警局指認被告照片，並指稱：「當天我有看見徐建峰也坐
    在遊覽車上」等語。因認告訴人乙○○及姜坤程遲至95年10
    月24日始提出告訴，顯逾6個月之告訴期間，依刑事訴訟法
    第237條第1項、第303條第3款及第307條，不經言詞辯論，
    而諭知不受理之判決。
三、經核原審依上揭理由，判決諭知公訴不受理，尚無不合。檢
    察官上訴意旨略以：(1)告訴人乙○○於案發當日即94年10月
    19日已至臺中市警察局第二分局文正派出所製作筆錄，申訴
    約30名真實姓名年籍不詳之成年人傷害及毀損之犯罪事實，
    且檢察官於民國95年7月24日訊問告訴人乙○○：「你在警
    局是否有提出傷害告訴？」，告訴人乙○○回答：「有。」
    一語明確，足見告訴人乙○○確於案發當日即已對傷害伊之
    人提出傷害罪之告訴。而被告與該30名真實姓名年籍不詳之
    成年人既有犯意聯絡與行為分擔，為共同正犯，則依刑事訴
    訟法第239條前段規定，告訴人乙○○提出告訴之效力自及
    於被告，是以，此部分訴追條件顯然具備。(2)告訴人乙○○
    與姜坤程雖於原審陳稱其等於案發當日即已認為可能係被告
    所為，然告訴人乙○○於警詢中稱其不認識當日在店裡砸店
    傷人之人所提及之「健峰」，又於95年7月24日檢察官訊問
    時陳稱並非被告毆打其，另告訴人姜坤程於95年8月17日檢
    察官訊問時明稱其該次庭訊係第一次見到被告，足見告訴人
    乙○○與姜坤程並非於案發當日即已知悉犯人確係「丙○○
    」及「丙○○係何人」，而係歷經警、偵、審等程序，始能
    明確認定本件被告係犯人，從而，告訴人乙○○與姜坤程於
    原審之陳述應有誤會，不能據此即謂其等知悉「犯人」之時
    間。惟查：告訴人乙○○固於案發當日即94年10月19日至臺
    中市警察局第二分局文正派出所製作筆錄，然而警詢筆錄內
    容僅記載告訴人乙○○申訴約30名真實姓名年籍不詳之成年
    人傷害及毀損之犯罪事實，及告訴人有前往中國醫藥學院驗
    傷之情事，並無告訴人提出傷害告訴之記載，自難據此而認
    為告訴人符合前揭法律程式之要求。又告訴人於案發當時是
    否即已知悉犯人為被告，此部分原審判決已於理由已敘明其
    詳，如上所述，檢察官仍執前詞指摘原判決不當無理由，應
    駁回其上訴，並不經言詞辯論為之。
據上論斷，應依刑事訴訟法第372條、第368條，判決如主文。
中    華    民    國    97    年    3     月    19    日
            刑事第七庭   審判長法  官 林  榮  龍
                               法  官 鄭  永  玉
                               法  官 江  錫  麟
上列正本證明與原本無異。
不得上訴。
                               書記官 劉  建  智
中    華    民    國    97    年    3    月    20     日


司法院資訊處製作；財團法人民間司法改革基金會備份。
